【裁判字號】    97,消債更,596
【裁判日期】    971226
【裁判案由】    更生事件
【裁判全文】
臺灣臺南地方法院民事裁定           97年度消債更字第596號
聲  請  人
即  債務人  甲○○
上列當事人因消費者債務清理事件聲請更生，本院裁定如下：
    主  文
債務人甲○○自民國九十七年十二月二十六日下午四時起開始更
生程序。
    理  由
一、按債務人不能清償債務或有不能清償之虞，且無擔保或無優
    先權之債務總額未逾新臺幣（下同）1,200萬元者， 於法院
    裁定開始清算程序或宣告破產前，得向法院聲請更生。法院
    開始更生程序之裁定，應載明其年、月、日、時，並即時發
    生效力，消費者債務清理條例第3條、第42條第1項、第45條
    第 1項定有明文。又按債務人對於金融機構因消費借貸、自
    用住宅借款、信用卡或現金卡契約而負債務，在聲請更生或
    清算前，應提出債權人清冊，以書面向最大債權金融機構請
    求協商債務清償方案，並表明共同協商之意旨。債務人與金
    融機構協商成立者，不得聲請更生或清算，但因不可歸責於
    己之事由，致履行顯有重大困難者，不在此限。本條例施行
    前，債務人依金融主管機關協調成立之中華民國銀行公會會
    員，辦理消費金融案件無擔保債務協商機制與金融機構成立
    之協商，準用前項之規定。消費者債務清理條例第151條第1
    、5、6項亦定有明文。
二、聲請意旨略以：聲請人即債務人甲○○任職於新永芳五金企
    業社，在履行債務期間每月薪資約10,000元，另每月自同偉
    五金實業社收受租金收入2,000元， 除上述收入外，名下尚
    有房屋1筆、土地3筆，財產總額約250萬元， 然累計債務總
    金額已達4,532,853元， 負債顯然超過資產甚多，已達不能
    清償債務或有不能清償之虞之程度。聲請人雖曾於民國95年
    8 月24日依照中華民國銀行公會會員辦理消費金融案件無擔
    保債務協商機制，與債權人台新國際商業銀行等 9家銀行成
    立協商，每月應還款金額為37,321元，分80期，至全部清償
    為止。然聲請人每月收入實不足以清償上開協商金額，聲請
    人實有不可歸責於己致履行顯有重大困難之事由，且無擔保
    或無優先權之債務總額未逾1,200萬元， 復未經法院裁定開
    始清算程序或宣告破產，爰依法向本院聲請更生等語。
三、經查：
    (一)聲請人於消費者債務清理條例施行前，曾依金融主管機關
      協調成立之中華民國銀行公會會員，辦理消費金融案件無
      擔保債務協商機制與金融機構進行協商，嗣與各債權銀行
      就無擔保債務協商成立，約定自95年 9月起，分80期，每
      月償還37,321元等情，有協議書及無擔保債務還款計畫附
      卷可按（本院卷第137頁至第139頁）。
    (二)聲請人係於96年10月起未履行前揭協議內容，聲請人財產
      除當月薪資約21,303元（本院卷第192頁） ，另每月自同
      偉五金實業社收受租金收入2,000元外， 雖有信託他人房
      屋1筆、土地 2筆及名下土地1筆，該等不動產總價值額約
      250萬元，但其金融機構有擔保債務為1,723,000元，無擔
      保債務為2,765,853元，債務總金額合計4,488,853元之事
      實，業據聲請人到院陳明在卷（本院卷第162頁）， 並有
      財團法人金融聯合徵信中心之當事人綜合信用報告書、財
      政部國稅局綜合所得稅各類所得資料清單、財產歸屬資料
      清單、土地及建物謄本、勞工保險被保險人投保資料表、
      薪資袋、銀行存摺影本、房屋租賃契約書等件（本院卷第
      16頁至第19頁、第49頁至第50頁、第15頁、第42頁至第48
      頁、第59頁至第61頁、第99頁至第103頁、第119頁至第13
      0頁、第191頁）附卷可憑，並經本院向聲請人任職之新永
      芳五金企業社查明屬實，有該社陳報狀附聲請人之薪資明
      細單在卷足稽（本院卷第192頁）， 復經本院向最大債權
      銀行台新銀行查明屬實，有其陳報狀在卷可憑（本院卷第
      135頁） 自堪信為真實。故聲請人主張，其有不能清償債
      務，且其無擔保或無優先權之債務總額亦未逾 1,200萬元
      之事實為真。
    (三)至於聲請人未履行前揭協議內容係於96年10月，當月薪資
      為21,303元，另加自同偉五金實業社收受租金收入 2,000
      元，故當月收入約23,303元之事實，已如前述。本院審酌
      聲請人於消費者債務清理條例施行前，曾與各債權銀行無
      擔保債務成立協商，約定每月償還37,321元等情，亦見前
      述。是依內政部公佈之台灣省96年每月每人最低生活費係
      9,509元計算， 聲請人每月所領之薪資扣除其最低生活費
      9,509元後， 實不足支付其之前與各債權銀行就無擔保債
      務成立協商所約定每月應償還之37,321元，應屬明確。故
      聲請人主張有不可歸責於己之事由，致履行上開協議顯有
      重大困難，堪予採信。
    (四)至於債務人前未曾經法院宣告清算程序或宣告破產，亦未
      曾依消費者債務清理條例或破產法之規定而受刑之宣告等
      情，亦有本院民事紀錄科查詢表、臺灣高等法院被告前案
      紀錄表在卷可憑。
四、綜上所述，聲請人僅係一般消費者，並未從事營業，其已達
    不能清償債務或有不能清償之虞之程度，其中無擔保或無優
    先權之債務，在1,200 萬元以下，之前雖與各債權銀行達成
    協議，但因不可歸責於己之事由，致履行上開協議顯有重大
    困難，且未經法院裁定開始清算程序或宣告破產，又查無消
    費者債務清理條例第6 條第3 項、第8 條或第46條各款所定
    駁回更生聲請之事由存在，則債務人聲請更生，應屬有據，
    爰裁定如主文。
五、至聲請人併聲請保全處分部分，因本院既已裁定准許聲請人
    進行更生程序，依消費者債務清理條例第48條第2 項規定，
    除有擔保及有優先債權之債權外，對於債務人不得開始或繼
    續訴訟及強制執行程序，是無另為保全裁定之必要，爰不併
    予准許，附此敘明。
中    華    民    國    97    年    12    月    26    日
                  民事第三庭  法  官  王漢章
上為正本係照原本作成
本裁定不得抗告。
本裁定已於97年12月26日下午4時公告。
中    華    民    國    97    年    12    月    26    日
                              書記官  林木村


司法院資訊處製作；財團法人民間司法改革基金會備份。
